最高法院刑事判決　　　　　　　　　　　　　　　八十六年度台上字第四七五六號
　　上　訴　人　甲○○
　　選任辯護人　吳義雄律師
右上訴人因過失致人於死案件，不服台灣高等法院中華民國八十六年五月三日第二審
更審判決（八十六年度重上更(六)字第九號，起訴案號：台灣基隆地方法院檢察署八十
一年度偵字第九四六號），提起上訴，本院判決如左：
    主  文
上訴駁回。
    理  由
按刑事訴訟法第三百七十七條規定：上訴於第三審法院，非以判決違背法令為理由，
不得為之。是提起第三審上訴，應以原判決違背法令為理由，係屬法定要件。且必須
依據卷內資料為具體之指摘，並足據以辨認原判決已具備違背法令之形式，始屬相當
。本件原審依憑上訴人甲○○於警訊及偵查中供認，伊駕駛之小客車車頭右前車牌擦
撞死者張進興，核與目擊證人黃辰一證述，伊當時聽到身後響起兩聲車子擦撞聲，先
聽到一聲小聲，再聽到大聲的「碰」聲，伊回頭看到上訴人之小客車與胡正宗相撞，
另一張進興所騎之警用機車正滑向路旁，後來救護車趕到將張進興送醫等情節相符。
顯見上訴人小客車係先行擦撞張進興人車，造成人車分離，機車滑向路旁，然後再與
胡正宗小客車相撞。並有道路交通事故調查報告表(一)、(二)及現場照片多張在卷為證。
由現場照片所示，上訴人駕駛之白色雪佛蘭小客車車頭右前方保險桿烤漆掉落，車牌
下沿沾有血跡，死者左外踝部表皮撕裂傷等情；而卷附內政部刑事警察局鑑驗書所載
鑑定結果及相驗死者之法醫師莊謙之證詞，均認為上訴人小客車車牌附著之血漬，應
係直接擦撞死者所留血跡，否則血跡濃度不會深，顯非路面血水飛濺所致。足證本件
車禍確係上訴人小客車右前車牌刮傷死者左腳踝外側而擦撞肇事。被害人張進興因而
死亡之事實，亦經檢察官督同法醫師相驗屬實，填具勘驗筆錄、相驗屍體證明書、驗
斷書存卷可稽。復參酌台灣省基宜車輛行車事故鑑定委員會八十一年一月二十日基宜
鑑字第八一○○四號函附鑑定意見書之鑑定結果，認定上訴人於夜間駕車，疏未注意
採取必要之安全措施，因而擦撞張進興機車肇事，致張某死亡。乃撤銷第一審諭知上
訴人無罪之判決，改判論處上訴人因過失致人於死罪刑，已詳其所憑之證據及認定
之理由。而以上訴人否認駕車肇事因而致張進興死亡，及證人胡正宗之證詞，如何不
足信憑，於判決理由內一一詳予指駁及說明。從形式上觀察並無認定事實不依證據或
理由不備等違法情事。本件上訴人上訴意旨略以，原判決對於上訴人小客車右前保險
桿係擦撞死者之重機車之左側﹖抑為右側﹖並未於事實欄內明確認定，且該機車之後
方及左側何以並無擦撞痕跡﹖又依原判決所認定，上訴人之小客車右前車牌刮傷死者
右腳踝外側，則當時機車一定在小客車「左側」，小客車自不可能撞到機車「右側」
，是機車右側後照燈、方向燈毀損，並非上訴人之小客車撞壞。至前述刑事警察局之
鑑驗書及法醫師莊謙之證詞，均係事後根據照片研判車牌上之血漬係因擦撞死者而附
著，並非親眼勘驗所得，係出於臆斷，不能作為論罪之證據。又原審未採信證人胡正
宗之證詞及台灣省汽車肇事覆議鑑定委員會覆函之意見，反而採信黃辰一所為不合情
理之證言為判決之基礎，顯然有違證據法則及理由矛盾等語。並未具體指摘原判決認
事、採證及所為論斷有何違背法令。況原判決已詳細明其認定上訴人小客車右前車
牌刮傷死者張進興左腳踝外側而擦撞肇事之理由及證據，顯已足以認定上訴人駕車肇
事，而其行為與張進興之死亡確有相當因果關係，應負過失致人於死罪責。乃前述上
訴意旨，係就枝節問題為單純事實之爭執；並對事實審法院取捨證據之職權行使，專
憑己見，任意指摘，均非適法之第三審上訴理由；且不足據以辨認原判決已具備違背
法令之形式，其上訴違背法律上之程式，應予駁回。又本件雖屬刑事訴訟法第三百七
十六條第一款所列之案件。惟於修正刑事訴訟法施行前，原得上訴於第三審法院，且
已繫屬於法院，依刑事訴訟法施行法第五條第一項規定，仍應依施行前之法定程序終
結之。附此明。
據上論結，應依刑事訴訟法第三百九十五條前段，判決如主文。
中      華      民      國    八十六    年      八      月      八      日
                              最高法院刑事第十庭
                                  審判長法官  吳  雄  銘
                                        法官  池  啟  明
                                        法官  陳  宗  鎮
                                        法官  石  木  欽
                                        法官  吳  火  川
      右正本證明與原本無異
                                              書  記  官
中      華      民      國    八十六    年      八      月     十三     日
